【裁判字號】    96,上訴,2961
【裁判日期】    970131
【裁判案由】    違反槍砲彈藥刀械管制條例
【裁判全文】
臺灣高等法院刑事判決                96年度上訴字第2961號
上  訴  人
即  被  告  甲○○
                    （現於臺灣臺北監獄台北分監執行中）
選任辯護人  楊景超律師
上列上訴人違反槍砲彈藥刀械管制條例案件，不服臺灣板橋地方
法院，95年度訴緝字第187號，中華民國96年5月22日第一審判決
（起訴案號：臺灣板橋地方法院檢察署95年度偵字第6942號），
提起上訴，本院判決如下：
    主  文
原判決關於未經許可，製造可發射鋼珠具有殺傷力之空氣槍部分
暨執行刑部分均撤銷。
甲○○被訴未經許可，製造具有殺傷力之改造空氣狙擊槍部分免
訴。
扣案之空氣槍壹枝（槍枝管制編號：0000000000）沒收。
    理  由
一、公訴意旨略以：甲○○於不詳時間，在台北市西町之玩具模
    型店，以新台幣1萬9,000元之代價，購買空氣長槍 1支後，
    基於改造槍砲，使可供擊發而具殺傷力之犯意，未經許可，
    將上開空氣槍更換鋼瓶，製造成具有殺傷力之改造空氣狙擊
    槍一枝，並於製造後未經許可，持有上述槍枝。嗣為警於94
    年4月19日22時35分許，在台北縣土城市○○○路154號 5樓
    查獲，並扣得改造空氣狙擊槍1枝（槍枝管制編號：0000000
    000），因認甲○○涉有槍砲彈藥刀械管制條例第8條第 1項
    之未經許可，製造空氣槍罪嫌云云。
二、公訴人認為被告甲○○涉有上開未經許可，製造空氣槍罪嫌
    ，無非以被告在偵查中之自白，內政部警政署刑事警察局94
    年5月5日刑鑑字第0940064721號鑑定書乙份，暨扣案之空氣
    槍乙枝為證據。然訊之被告甲○○矢口否認有未經許可製造
    空氣槍之犯行，辯稱伊僅係將原來沒有固定的二氧化碳鋼瓶
    固定於槍機後面而已，並未改造槍枝云云。
三、本院查：
    (一)關於扣案空氣槍壹枝有無殺傷力部分：
    1.被告之選任辯護人於本院審理期間，雖一再爭執系爭扣案
      之空氣槍如用水發射重量較輕之ＢＢ彈，動能應甚為輕微
      ，不具殺傷力云云。然被告於 94年5月17日檢察官偵查時
      ，供述伊曾以扣案之空氣槍裝鉛彈打過小鳥等語（見偵查
      卷第64頁）；且扣案之物品中，確有圓鉛球二包，顯見，
      被告搭配扣案空氣槍使用者，乃鉛球而非ＢＢ彈，因此，
      鑑定該槍枝有無殺傷力？射擊時之動能如何？自應以扣案
      之鉛球與空氣槍為對象，合先明。
    2.而扣案之空氣槍（槍枝管制編號：0000000000）以小型二
      氧化碳鋼瓶內氣體為發射動力，經實際試射，測得發射體
      （直徑6MM鋼珠，重0.88公克）速度為169、168、167公尺
      ／秒，計算發射體動能為 12.57，12.42，12.27焦耳，換
      算發射體動能為 44.45，43.92，43.40焦耳／平方公分。
      而依日本科學警察研究所之研究結果，彈丸單位面積動能
      達20焦耳／平方公分則足以穿入人體皮肉層，此有內政部
      警政署刑事警察局94年5月5日刑鑑字第0940064721號槍彈
      鑑定書在卷可稽（見偵查卷第53至55頁）。
    3.本院為求慎重，調取扣案之上述空氣槍 1枝、二氧化碳鋼
      瓶及圓鉛球、鉛粒，囑請上開鑑定單位再行鑑定，經以扣
      案之空氣槍裝填扣案之二氧化碳鋼瓶及圓鉛球（直徑 6.0
      MM、重量1.1g ）測試三次，圓鉛球最大發射速度為143公
      尺／秒，計算其動能為11焦耳，換算其單位面積動能為39
      焦耳／平方公分。另送鑑鉛粒直徑約 6.4MM，則無法供空
      氣槍使用，亦有內政部警政署刑事警察局96年12月11日刑
      鑑字第0960169176號函附卷可按。
    4.綜上所述，本件扣案之空氣槍1枝（槍枝管制編號：00000
      00000）確實具有殺傷力，應無可疑。
    (二)關於被告甲○○究竟有無改造扣案之空氣槍（槍枝管制編
      號：0000000000）部分：
    1.被告於警詢時雖供稱：「（問：該改造狙擊長槍（6MM）
      你購買後有無重新改造？）我有加強該支長槍擊發性能。
      」（見偵查卷第 9頁）；於檢察官偵查中供稱：「是我改
      造的，在北市玩具模型店買的，我把鋼瓶換掉，鋼瓶是20
      換成30的。.... 我只是將鋼瓶換大，.... 」（見偵查卷
      第41頁）「20元之鋼瓶換成30元之鋼瓶，是氣體的容量，
      30元的容量比較大」 (見偵查卷64頁）等語。然被告自原
      審起，即供稱扣案之空氣槍是買來的，並沒有改造；至於
      發射用之鋼瓶，也是買來的，鋼瓶每天都會用完，每天都
      要換新的，我買來的空氣槍鋼瓶和原來的都一樣等語，前
      後供述固然未見一致。
    2.惟經本院調取製造扣案空氣槍之允泰企業有限公司（下稱
      允泰公司）登記卷，並函請該公司指派熟悉產品之人員到
      庭說明該公司製造之「新茅瑟槍」（即扣案之空氣槍）及
      鋼瓶之相關事項。嗣於96年10月25日本院審理時，允泰公
      司指派該公司經理范進財，以證人身分結證稱，扣案之空
      氣槍係允泰公司製造無訛，識別槍枝有無改造應檢視槍機
      部分，扣案槍枝槍機部分有「拆卸」過的痕跡，至於有無
      改造，伊不知道；又扣案之空氣槍配備之鋼瓶是容量16公
      克之鋼瓶，並不能更換不同容量之鋼瓶，扣案之六個鋼瓶
      是允泰公司之鋼瓶，如果是其他公司生產的鋼瓶，與允泰
      公司所生產者規格不同，即無法裝配相容等語綦詳。是由
      證人范進財證述內容可知，扣案之空氣槍為允泰公司製造
      ，配備之鋼瓶容量為16公克，不能更換不同容量之鋼瓶，
      扣案之鋼瓶六個，亦為該公司製造。扣案之空氣槍槍機部
      分雖有「拆卸」痕跡，但無法判定是否有「改造」之情形
      。
    3.本院為釐清空氣槍有無改造等疑點，又再度將扣案空氣槍
      1枝、二氧化碳鋼瓶囑請上開鑑定機關鑑定，亦據覆稱：
      扣案空氣槍之槍機部分有無改造，因無原廠出產槍枝可供
      比對，無法鑑驗；至於扣案二氧化碳鋼瓶，其上並未發現
      有足資辨識容量多寡之字樣，且本局目前亦無相關設備可
      供檢測，惟經實際組合，仍可供扣案空氣槍使用等語，有
      前述內政部警政署刑事警察局96年12月11日刑鑑字第0960
      169176號函可據。
    4.綜合上開各項調查結果，雖然被告甲○○在警詢及檢察官
      偵查中曾為不利於己之供述，或稱「有加強該支長槍擊發
      性能」；或稱「把鋼瓶換掉，鋼瓶20(元)的換成30(元)的
      ，氣體容量30(元)的比較大」云云，然觀之證人范進財之
      證詞及內政部警政署刑事警察局鑑定之結果，並未見扣案
      之空氣槍確實有經過改造之事實，扣案之二氧化碳鋼瓶，
      亦為原廠用以搭配該型空氣槍使用之鋼瓶。換言之，上開
      被告甲○○不利於己之供述，並無確切之佐證，自不能因
      被告曾為不利於己之供述，即以此為唯一之證據，而認定
      被告有改造扣案空氣槍之事實。
    5.因此，本件既無明確之證據，足資證明被告甲○○有改造
      空氣槍之事實，則甲○○所為，充其量不過未經許可，持
      有可發射圓鉛球，具有殺傷力之空氣槍而已。
    (三)被告未經許可，持有可發射圓鉛球，具有殺傷力之空氣槍
      ，與其所犯已判決確定之寄藏可發射子彈具有殺傷力之改
      造手槍部分，有無想像競合犯之裁判上一罪關係：
    1.按被告因寄藏而持有改造槍枝之行為，因寄藏與持有，均
      係將物置於自己實力支配之下，僅寄藏先有他人之持有行
      為，而後始為受寄代藏而已，故寄藏之受人委託代為保管
      ，其保管本身，亦屬持有，不過，此之持有係受寄之當然
      結果，自應僅就寄藏之行為為包括之評價，不另就持有槍
      枝予以論罪（最高法院74年台上字第3400號判例參照）。
    2.被告甲○○基於寄藏可發射子彈具有殺傷力之改造手槍之
      犯意，於94年 1月初某日，未經許可，在台北縣土城市○
      ○街某處，受其友人綽號「黑哥」之成年男子委託，收受
      「黑哥」所交付，可發射子彈具有殺傷力之由德國ＲＯＨ
      Ｍ廠725型模型槍換裝土造金屬槍管改造而成之改造手槍1
      枝（槍枝管制編號：0000000000），替其保管藏放，放置
      於台北縣土城市○○○路154號5樓住處，嗣於94年4月 19
      日晚間10時35分許，為警當場在被告上開住處搜得，案經
      台灣板橋地方法院95年度訴緝字第 187號判決，以寄藏改
      造手槍罪，判處被告有期徒刑三年二月，併科罰金新台幣
      伍萬元，被告於上訴本院後，對於上開部分，業已於96年
      8月9日撤回上訴而告確定在案。
    3.茲查被告甲○○於94年 1月初某日受「黑哥」之託，寄藏
      前述由德國ＲＯＨＭ廠 725型模型槍換裝金屬槍管改造而
      成之改造手槍 1枝，係將之藏置於台北縣土城市○○○路
      154號5樓住處，已如前述；而本件被告甲○○於94年 4月
      間某日，至新莊市湯臣內某玩具模型店家購得空氣槍 1枝
      後，亦攜回被告上開住處持有，並與上開「黑哥」寄放之
      改造手槍同時為警查獲而扣案。雖二把槍枝取得之時間有
      先後之分，但二把槍枝均由被告放置於其台北縣土城市○
      ○○路154號5樓，而同置於自己實力支配之下，則並無二
      致。因此被告甲○○以「寄藏」之方式持有上開改造手槍
      ，與其以單純持有方式持有上開具有殺傷力之空氣槍，均
      由被告以一持有之行為而觸犯二罪名，應屬想像競合犯，
      為裁判上一罪。
    4.又刑事訴訟法第 302條第一款規定，案件曾經判決確定者
      ，應諭知免訴之判決，此項訴訟法上所謂一事不再理之原
      則，關於實質上一罪或裁判上一罪，均有其適用。從而想
      像競合犯係裁判上一罪，如其中一部業經判決確定，其效
      力當然及於全部。因此，本件被告改造手槍部分既經判決
      確定，則其所犯持有具有殺傷力之空氣槍部分，已為前開
      確定判決效力所及，自應依法諭知免訴之判決。
四、撤銷改判決之理由
    1.原審疏未詳查，遽認為被告甲○○有未經許可製造具有殺
      傷力之空氣槍之犯行，而論處被告罪刑，揆諸前揭說明，
      自有未洽，被告上訴，指摘原判決不當，其上訴為有理由
      ，自應由本院將原判決關於未經許可製造可發射鋼珠（應
      屬圓鉛球之誤）具有殺傷力之空氣槍部分暨執行刑部分予
      以撤銷，並就此部分諭知免訴之判決，以符法制。
    2.至於扣案具有殺傷力之空氣槍1枝（槍制管制編號：00000
      00000）為違禁物，復經檢察官於起訴時同時聲請沒收，
      為求訴訟經濟，爰一併依法宣告沒收。
據上論斷，應依刑事訴訟法第369條第1項前段、第364條、第302
條第1款，刑法第38條第1項第1款，判決如主文。
本案經檢察官吳國南到庭執行職務。
中    華    民    國    97    年    1     月    31    日
                  刑事第十六庭審判長法  官  葉騰瑞
                                    法  官  吳鴻章
                                    法  官  莊明彰
以上正本證明與原本無異。
檢察官如不服本判決，應於收受送達後10日內向本院提出上訴書
狀，其未敘述上訴之理由者並得於提起上訴後10日內向本院補提
理由書（均須按他造當事人之人數附繕本）。
                                    書記官  初玲玲
中    華    民    國    97    年    2     月    1     日


司法院資訊處製作；財團法人民間司法改革基金會備份。
